【裁判字號】    98,交上易,182
【裁判日期】    980415
【裁判案由】    過失傷害
【裁判全文】
臺灣高等法院臺中分院刑事判決       98年度交上易字第182號
上  訴  人  臺灣彰化地方法院檢察署檢察官
被      告  甲○○
上列上訴人因過失傷害案件，不服臺灣彰化地方法院97年度交易
字第147號中華民國97年12月23日第一審判決（起訴案號：臺灣
彰化地方法院檢察署97年度偵字第140號），提起上訴，本院判
決如下：
    主  文
上訴駁回。
    理  由
一、公訴意旨略以：甲○○於民國（下同）96年9月7日中午12時
    30分許，駕駛車牌6L-8471號自用小貨車，沿彰化縣彰化市
    ○○○路，由北往南方向行駛，途經福田一路與彰南路5段
    之交岔路口，欲左轉彰南路5段往東方向行駛，本應注意車
    前狀況，隨時採取必要之安全措施，並讓直行車先行，且當
    時天候晴，日間自然光線，路面無缺陷、無障礙物，視距良
    好，並無不能注意之情事，竟疏未注意停讓對向直行來車即
    貿然左轉，致與由謝文軒所騎乘、沿彰南路5段，由東往西
    方向直行之車牌G2K-958號重型機車發生碰撞，謝文軒因而
    倒地受有右側內踝骨骨折、右側大腿撕裂傷、右顴骨及上顎
    骨骨折、牙齒挫傷之傷害。因認被告甲○○涉犯刑法第284
    條第1項之過失傷害罪嫌。
二、按犯罪事實應依證據認定之，無證據不得認定其犯罪事實，
    又不能證明被告犯罪者，應諭知無罪判決，刑事訴訟法第15
    4條第2項、第301條第1項分別定有明文。次按刑事訴訟上證
    明之資料，無論為直接證據或間接證據，均須達於通常一般
    之人均不致有所懷疑，而得確信其真實之程度，始得據為有
    罪之認定，若其關於被告是否犯罪之證明未能達此程度，而
    有合理之懷疑存在，致使無從形成有罪之確信，根據「罪證
    有疑，利於被告」之證據法則，即不得據為不利被告之認定
    ，且按檢察官就被告犯罪事實，應負舉證責任，並指出證明
    之方法。因此，檢察官對於起訴之犯罪事實，應負提出證據
    及說服之實質舉證責任。倘其所提出之證據，不足為被告有
    罪之積極證明，或其指出證明之方法，無從說服法院以形成
    被告有罪之心證，基於無罪推定之原則，自應為被告無罪判
    決之諭知。最高法院76年臺上字第4986號、92年台上第128
    號分別著有判例。
三、公訴人認被告甲○○涉犯上開罪嫌，係以證人謝文軒於警詢
    、偵訊中之證述，及道路交通事故調查報告表（含道路交通
    事故現場圖）、財團法人彰化基督教醫院之診斷證明書、事
    故現場照片等件為主要論據。訊據被告甲○○固坦承有於上
    開時地駕駛自小貨車，與被害人謝文軒所騎乘機車碰撞肇事
    ，被害人謝文軒因此受傷之事實，惟堅詞否認有何過失傷害
    犯行，辯稱：伊當時駕車係於綠燈時剛起步駛經該交叉路口
    ，車速很慢，本件係被害人謝文軒闖越紅燈快速衝撞伊自小
    貨車車頭才會導致車禍，伊並無過失等語。經查：
(一)證人即被害人謝文軒於警詢時證稱：「我騎乘重機車G2K-95
    8號重型機車沿彰南路東向西行駛，於上述時間地點，我看
    號誌是綠燈，要通過最後肇事路口時號誌變黃燈，福田一路
    1台自小貨車6L-8471號北向南行駛忽然駛出來，我閃避不及
    撞上，我人受傷」、「（肇事當時行車速度多少公里？）約
    50到60公里/小時」等語（警卷第4頁），於偵訊時復具結證
    稱：「（車禍情形為何？）我騎到一半就黃燈，就要趕快騎
    過去，他就撞到我了，我速度約50至60公里，我不知對方速
    度為何。他撞到我的側面」等語（他字第116號偵卷第16 頁
    ），而被告甲○○於警詢、偵查、原審及本院審理時則均一
    再供稱：伊當時係紅燈轉綠燈剛起步，車速約10公里等語（
    警卷第5頁、同上偵卷第15-16頁、原審卷第43頁、本院卷第
    66頁背面-67頁），本件尚無法排除係因被害人謝文軒於行
    經上開交叉路口違規搶黃燈以致肇事。
(二)依卷附現場照片及道路交通事故現場圖所示，係被告甲○○
    所駕駛自小貨車車頭碰撞被害人謝文軒所騎乘之重型機車右
    側，該重型機車隨即向左倒地，並無刮地痕或任何滑行之痕
    跡，且被告所駕自小貨車亦無任何煞車痕，益見被告駕駛之
    自小貨車速度極慢，否則被告所駕駛之自小客車並無任何煞
    車痕又何以能隨即煞停？且被害人所騎乘之重型機車亦無任
    何滑行之痕跡，而逕向左倒在被告所駕駛自小貨車之車前保
    險桿下方？是被告甲○○辯稱：伊駛經上開交叉路口係綠燈
    剛起步，時速僅有10公里等語應屬可採。
(三)衡情，一般闖越紅燈之人均會加速行駛通過該交叉路口，而
    綠燈剛起步時多尚在慢速行駛中，依被害人謝文軒上開所證
    （看到燈號時已為黃燈）及其騎乘機車行經該路口之時速（
    5、60公里），相較於被告甲○○上揭供述（綠燈剛起步）
    及其駕駛自小貨車行經該路口之時速（10公里）等情觀之，
    應認係被害人謝文軒闖越紅燈。參以彰化市○○路○段及福
    田一路交叉路口之紅綠燈時相差：彰南路五段上之黃燈時間
    為6秒，始轉為紅燈，而斯時福田一路上燈號則轉為綠燈，
    有交通部公路總局第二區養護工程處彰化工務段97年11月24
    日二工彰字第0970006693號函附卷可稽（原審卷第33、34頁
    ），故福田一路上之紅綠燈號已轉為綠燈時，彰南路五段上
    之紅綠燈號不可能尚屬黃燈，可見被害人謝文軒騎經上開彰
    南路五段及福田一路之交叉路口時，該彰南路五段上之紅綠
    燈號已由黃燈轉為紅燈至明，被害人謝文軒所稱：伊僅只搶
    黃燈，並未闖紅燈云云，尚難採信。
(四)又汽車駕駛人對於防止危險發生之相關交通法令之規定，業
    已遵守，並盡相當之注意義務，以防止危險發生，始可信賴
    他人亦能遵守交通規則並盡同等注意義務。若因此而發生交
    通事故，方得以信賴原則為由免除過失責任（最高法院84年
    台上字第5360號判例參照）。本件被告既遵守燈號之指示行
    駛，且於紅燈轉綠燈起步時，亦遵守速限慢速行駛，並無何
    未遵守相關交通法令規定之情形，且於危險發生當時，隨即
    煞停，可認其已盡相當之注意義務以防止危險發生，則被告
    理應可信賴其他參與交通之對方亦能遵守交通規則，不致有
    違規闖越紅燈情事，而此時被害人突闖紅燈駛至其車道致撞
    擊肇事，揆諸上揭說明，被告對被害人之違規行為並無預防
    之義務，按當時情節客觀上亦非其所能注意，自無過失刑責
    可言。公訴人雖認被告甲○○因違反道路交通安全規則第94
    條第3項及第102條第1款之規定而有過失等語，惟按道路交
    通安全規則第94條第3款及第102條第1項第2款規定：「汽車
    行駛時，駕駛人應注意車前狀況及兩車併行之間隔，並隨時
    採取必要之安全措施」、「未設標誌、標線或號誌劃分幹、
    支線道者，少線道車應暫停讓多線道先行；…；同為直行車
    或轉彎車者，左方車應暫停讓右方車先行」，是道路交通安
    全規則第102條第1項第2款之規定，係在於規定未設標誌、
    標線或號誌劃分幹、支線道之情形，且兩車同為直行車或轉
    彎車之情形而言，本件肇事路口兩方均設有紅綠燈號，且並
    非同為直行車或同為轉彎車，自無「左方車應暫停讓右方車
    先行」之適用；而本件被告於紅燈轉綠燈剛起步時，復遵守
    速限慢速行駛，處於可以隨時煞停之狀態，又於事故發生時
    隨即煞停，已如上述，自無違反道路交通安全規則第94條第
    3項之規定，公訴人此部分之認定，容有誤會，附此敘明。
    原審雖將本件交通事故送請臺灣省彰化縣車輛行車事故鑑定
    委員會鑑定肇事責任，惟業經該會覆稱：「因本案肇事路口
    設有行車管制號誌，且雙方陳述當時行向為綠燈指示下通行
    ，依卷附資料無法確認當時路口號誌狀況，致無法鑑定肇事
    原因。」等語，有該會97年10月9日彰鑑字第0975602188號
    函在卷可稽（原審卷第26頁），亦無從據以認定被告就本件
    車禍事故有過失。
四、本件既未能認被告有超速行駛，或未注意車前狀況之過失，
    其又係依路權歸屬行駛，且已盡相當注意義務，此外，復查
    無其他積極證據足以證明被告確有公訴人所指之過失傷害犯
    行，原審因而為被告無罪之諭知，核無不當。檢察官據告訴
    人丙○○請求上訴意旨略以：被告之時速並非僅10公里，且
    被害人係於燈號為黃燈時遭被告撞擊，被害人並未搶黃燈或
    闖紅燈，被告未依規定讓被害人先行，且未注意車前狀況，
    致發生本件車禍，被告有過失甚明等語指摘原判決不當，並
    未提出其他新事證以供調查，告訴人丙○○於本院審理中亦
    經陳明：「（問：對本案有何意見？）因已和解，且全部款
    項亦均給付完畢，對本案無意見」等語在卷（參本院卷第92
    頁背面），是檢察官之上訴尚難認有理由，應予駁回。
據上論結，應依刑事訴訟法第368條，判決如主文。
本案經檢察官乙○○到庭執行職務。
中    華    民    國    98    年    4     月    15    日
            刑事第十庭    審判長法  官  林  照  明
                                法  官  郭  瑞  祥
                                法  官  林  欽  章
以上正本證明與原本無異。
不得上訴。
                                書記官  許  哲  禎
中    華    民    國    98    年    4     月    15    日


司法院資訊處製作；財團法人民間司法改革基金會備份。
